【裁判字號】    89,台上,1815
【裁判日期】    890810
【裁判案由】    給付承攬報酬
【裁判全文】
最高法院民事判決                              八十九年度台上字第一八一五號
    上  訴  人  茂泰營造股份有限公司
    法定代理人  李美珍
    訴訟代理人  莊乾城律師
    被 上訴 人  伸翰有限公司
    法定代理人  張朝龍
右當事人間請求給付承攬報酬事件，上訴人對於中華民國八十八年五月二十六日臺灣
高等法院第二審判決（八十八年度上字第一六三號），提起上訴，本院判決如左：
    主  文
原判決廢棄，發回臺灣高等法院。
    理  由
本件被上訴人主張：兩造於民國八十三年十二月七日簽訂空間構架包作承攬工程合約
書，由上訴人將其前向臺北市立興雅國民小學（下稱興雅國小）承包之校舍改建工程
中之活動中心屋頂空間架構工程轉包與伊承作，伊已依約全部施作完畢，系爭工程並
經業主即興雅國小於八十五年五月二十八日辦理正式驗收，同年六月十日複驗完畢。
依兩造工程合約書第六條第六款約定，俟總工程（即上開興雅國小校舍改建工程）正
式驗收合格，伊即得請求上訴人以半個月期票給付承攬報酬尾款新臺幣（下同）一百
萬元，詎屢經請求，上訴人竟不置理等情。爰依契約關係，求為命上訴人如數給付並
加計法定遲延利息之判決。
上訴人則以：系爭工程於八十五年七月間因賀伯颱風來襲遭強風吹落受損，經鑑定結
果乃因被上訴人於施工前未作強度分析，完工後未為抗拉力、剪力之測試，致強度不
足抵擋強風，且螺絲強度不足，膨脹螺絲未植入ＲＣ結構層，空間構架無法抵擋強風
因而導致骨架及山牆毀損，伊因上開損害自行再發包予訴外人太福金屬有限公司（下
稱太福公司）修復，修復費用共計二百七十六萬三千八百八十六元，扣除興雅國小之
補助款後，仍支出二百四十萬三千五百八十二元。伊自得依兩造合約書第七條約定及
民法第三百五十九條、第三百六十條、第二百二十七條、第四百九十三條、第四百九
十五條並不當得利之規定，以上開修復費用與被上訴人主張之承攬報酬相抵銷等語，
資為抗辯。
原審維持第一審所為上訴人敗訴之判決，無非以：被上訴人主張之事實，業據提出工
程合約書、營繕工程結算驗收證明書、律師函為證，且為上訴人所不爭執，堪信為真
實。查兩造承攬合約書第六條第六款約定：「總工程正式驗收合格，並由乙方（指被
上訴人）出具保固切結書，甲方（指上訴人）應將尾款一百萬元，以半個月期票支付
乙方」字樣。而興雅國小校舍改建之總工程已於八十五年五月二十八日辦理驗收，並
於同年六月十日複驗合格，為兩造所不爭，依上開約定，被上訴人自得向上訴人請求
給付工程尾款一百萬元。依被上訴人之負責人張朝龍所陳及證人黃鴻欣之證言，系爭
工程山牆、屋頂離板部分係訴外人昌電企業有限公司（下稱昌電公司）所承包，並非
被上訴人施作，女兒牆部分則由上訴人自行施工，八十五年七月間賀伯颱風來襲，被
上訴人施作之空間構架未損壞，前開山牆、屋頂離板、女兒牆部分之工程於驗收後倒
塌，縱有瑕疵，亦與被上訴人承包之屋頂空間構架無關。上訴人抗辯上開工程之瑕疵
係可歸責於被上訴人，依兩造合約書第七條之約定及民法第三百五十九條、第三百六
十條、第二百二十七條、第四百九十三條規定，主張以該倒塌工程經再發包與太福公
司施作之修復費用二百四十萬三千五百八十二元，與系爭工程尾款相抵銷，即非正當
。又上訴人既不能證明前開山牆、屋頂離板、女兒牆部分之工程於驗收後倒塌，被上
訴人有何過失，其依民法第四百九十五條及不當得利之規定，主張減少價金或以前述
修復費用與系爭工程尾款相抵銷，亦無足取。從而，被上訴人依承攬之法律關係，訴
請上訴人給付系爭工程尾款一百萬元本息，為有理由，應予准許等詞，為其判斷之基
礎。
惟查上訴人迭次辯稱，系爭工程因賀伯颱風來襲，骨架及山牆毀損，經會同專家江枝
煌、邱昌平現場鑑定結果，乃因被上訴人於施工前未作強度分析，完工後未為抗拉力
、剪力之測試，強度不足抵擋強風，且螺絲強度不足，膨脹螺絲未植入ＲＣ結構層，
空間構架無法抵擋強風所致，並提出照片及興雅國小函為證。證人江枝煌亦到庭證稱
，颱風過後約二、三天看現場，鋼架有一部分損壞，且已拆下，被颱風破壞之原因，
係球節施工不善，牆面之Ｃ型鋼強度不足等語（見一審卷第六七頁、五四頁及三一頁
）。乃原審未詳加調查審認，徒依被上訴人負責人張朝龍所陳及證人黃鴻欣之證言，
遽認系爭工程因賀伯颱風來襲受損，與被上訴人承包之屋頂空間構架無關，進而為上
訴人不利之判決，已非無判決理由不備之違法。又上訴人於原審陳稱依兩造工程合約
書第六條第六款後段約定，被上訴人於八十四年八月二十三日伊承攬興雅國小校舍改
建工程之承攬日期屆滿時，即得請求系爭工程尾款，其遲至八十七年三月十日始提起
本件訴訟，請求權已罹於時效而消滅云云（見原審卷第五八頁、六二頁）。原判決就
該項時效之抗辯，未敘明何以不足採之理由，亦屬可議。上訴論旨，指摘原判決不當
，求予廢棄，非無理由。
據上論結，本件上訴為有理由，依民事訴訟法第四百七十七條第一項、第四百七十八
條第一項，判決如主文。
中      華      民      國    八十九    年      八      月      十      日
                              最高法院民事第五庭
                                  審判長法官  蕭  亨  國
                                        法官  許  朝  雄
                                        法官  陳  淑  敏
                                        法官  葉  勝  利
                                        法官  劉  福  來
      右正本證明與原本無異
                                              書  記  官
中      華      民      國    八十九    年      八      月    二十四    日


司法院資訊處製作；財團法人民間司法改革基金會備份。
